【裁判字號】    90,交訴,49
【裁判日期】    900424
【裁判案由】    業務過失致死等
【裁判全文】
臺灣桃園地方法院刑事判決                            九十年度交訴字第四九號
    公  訴  人  臺灣桃園地方法院檢察署檢察官
    被      告  甲○○
右列被告因業務過失致死等案件，經檢察官提起公訴（九十年度偵字第三四二０號）
，本院判決如左：
    主      文
甲○○服用酒類不能安全駕駛動力交通工具而駕駛，處有期徒刑陸月，如易科罰金，
以參佰元折算壹日；又從事業務之人因業務上之過失致人於死，處有期徒刑陸月，如
易科罰金，以參佰元折算壹日；應執行有期徒刑拾月，如易科罰金，以參佰元折算壹
日。緩刑參年。
    事    實
一、甲○○為合盛建材有限公司司機，以駕駛小貨車為業，為從事業務之人，於民國
    八十九年八月三十日凌晨四時五分許，在酒後不能安全駕駛動力交通工具之情形
    下，駕駛車牌號碼ＭＬ—五八五六號自用小貨車搭載其子女林志宇、林雨萱，行
    經桃園縣平鎮市○○路南勢二段三六一號前，適遇前方交通號誌以轉為紅燈，本
    應注意應遵守交通號誌之指示，暫時停車等待綠燈始得通過，並應注意汽車市區
    道路行駛，時速不得超過四十公里，且應注意在車輛行進中之車前狀況，隨時採
    取必要安安全措施，而依當時之天候、路況並無不能注意之情事，竟因酒後疏未
    注意且以時速六十公里之速度超速闖越紅燈行駛，因失控而猛烈撞及停放該處路
    旁之蕭文彬所有車牌號碼Ｔ三—０三七五號自用小貨車，使林志宇受有體腔出血
    ，林雨萱受有傷害（未據告訴），嗣經警到現場處理，抽血送驗驗得血清中酒精
    濃度329mg/dL相當於呼氣中酒精濃度每公升一點六四九毫克，林志宇則因前開傷
    勢致出血性休克送醫途中不治死亡。
二、案經桃園縣警察局平鎮分局報告台灣桃園地方法院檢察署檢察官相驗後偵查起訴
    。
    理    由
一、訊據被告甲○○，坦承其係「合盛建材行有限公司」司機，為職業駕駛，於右開
    時地服用酒類不能安全駕駛動力交通工具而駕駛以及駕車超速闖越紅燈，且未注
    意車前狀況，因而肇事致人死亡之事實，業據其坦承不諱，核與證人蕭文彬於警
    訊指訴之情節相符，並有道路交通事故調查報告表一紙、照片八幀等在卷足參。
    又查，依照交通部運輸研究所七十九年八月對駕駛人行為之研究（酒醉駕車對駕
    駛行為之分析研究）指出，吐氣每公升酒精含量零點二五mg等於血液中酒精濃度
    （Blood Alcohol Concentration簡稱BAC）百分之０‧０五（亦即每一百ml 血
    液中含五十mg酒精)，而(1)BAC到達百分之０‧０三至百分之０‧０五時，對駕駛
    能力之影響為：多數駕駛人心境逐漸幻不定、視覺與反應靈敏性減弱、對速度及
    距離的判斷力差。對心理行為之影響為：觀察力逐漸欠缺、心情漸趨輕鬆、自信
    心增加、多話、精神狀態處於陶醉感。(2)BAC到達百分之０‧０五至百分之０‧
    ０八時，對駕駛能力之影響為：反應遲純、駕駛能力受損、遲而不決或決而不行
    。對心理行為之影響為：情緒鬆弛、感情與行為趨向誇張、肌肉不協調、精神處
    於興奮狀態。(3)BAC到達百分之０‧０八至百分之０‧一五時，對駕駛能力之影
    響為：判斷力嚴重受到影響、能力與精神協調受損、駕駛之體能困難增加。對心
    理行為之影響為：產生情緒異常現象、步伐不平穩、言語不清、反應惡劣、記憶
    及判斷力受損、精神處於錯亂狀態。(4)超過百分之０‧五，對駕駛人能力之影響
    為：無法開車。對心理行為之影響為：爛醉如泥、失去知覺可能致死、精神處於
    昏睡狀態。茲如前述，被告飲酒後其吐氣所含酒精成份為每公升一‧六四九毫克
    ，則吐氣所含酒精成份一‧六四九Mg/L之BAC應值介於百分之０‧一五至百分之
    ０‧五之間，參酌上開說明，則其判斷力、精神協調及駕駛體能、精神狀態等綜
    合判斷，已明顯達於不能安全駕駛程度，要無可疑。又被害人因本件車禍致死亡
    ，業經臺灣桃園地方法院檢察署檢察官督同法醫師相驗明確，有相驗屍體證明書
    、驗斷書及勘驗筆錄在卷可憑。
二、按「駕駛人駕駛汽車，應遵守道路交通標誌、標線、號誌之指示」、按「行車速
    度，依標誌之規定，無標誌者，應依左列規定：一、在市區道路，時速不得超過
    四十公里，．．．。」、「汽車行駛時，駕駛人應注意車前狀況，．．．並隨時
    採取必要之安全措施。」、「汽車駕駛人有左列情形之一者，不得駕車：二、飲
    酒後其吐氣所含酒精成份超過每公升０點二五毫克以上者。」，道路交通安全規
    則第九十條、第九十三條第一項第一款前段、第九十四條第三項及第一百十四條
    第二款分別定有明文。被告於酒醉後駕駛汽車行經前開時地，應注意車前狀況，
    作隨時停車之準備，以及注意該路段行車速度，不得超過時速四十公里，且應注
    意交通號誌，不得闖越紅燈，以避免發生危險之事故，且依當時情形，並無不能
    注意情事，竟疏於注意，於飲酒至醉，不能安全駕駛動力交通工具之情況下，猶
    以時速六十公里超速闖越紅燈行駛，復未注意車前狀況，致撞及被害人致死，自
    有過失，且與被害人之死亡結果間有相當之因果關係，其上開犯行，均堪認定。
三、被告於飲酒後已達於不能安全駕駛之狀態，猶駕駛汽車部分，係犯刑法第一百八
    十五條之三之服用酒類，不能安全駕駛動力交通工具而駕駛罪。另其為「合盛建
    材行有限公司司」之司機，為從事於駕駛業務之人。其因執行駕駛業務之過失不
    慎撞及被害人致死部分，係犯刑法第二百七十六條第二項之業務過失致死罪。被
    告係酒醉駕車因而致人死亡，就其所犯業務過失致死部分，應依道路交通管理處
    罰條例第八十六條第一項之規定，加重其刑。再者，被告飲酒後已達於不能安全
    駕駛之狀態，猶駕駛汽車外出時，即已獨立成罪，至其嗣駕車撞擊被害人致死，
    係基於另一個過失犯意所肇致，與先前不能安全駕駛之犯意迥然有別。因之，其
    所犯服用酒類，不能安全駕駛動力交通工具而駕駛、業務過失致死二罪，犯意自
    屬各別，構成要件又不相同，自應分論併罰。又查被告行為後，原刑法第四十一
    條易科罰金之規定，業於九十年一月四日經立法院三讀修正通過，嗣於同年月十
    日經總統公布施行在案，依修正後刑法第四十一條第一項前段規定，犯最重本刑
    為「五」年以下有期徒刑以下之刑之罪，而受六月以下有期徒刑或拘役之宣告，
    因身體、教育、職業、家庭之關係或其他正當理由，執行顯有困難，得以一元以
    上三元以下折算一日，易科罰金，新舊法比較之結果，自以新法之規定較有利於
    被告，按諸刑法第二條第一項前段之規定，被告所犯刑法第二百七十六條第二項
    業務過失致死罪，自應適用裁判時即修正後刑法第四十一條有關易科罰金之規定
    ，至被告所犯刑法第一百八十五條之三公共危險罪則適用新舊法結果相同，按諸
    刑法第二條第一項前段之規定，自應從新適用裁判時即修正後刑法第四十一條有
    關易科罰金之規定。審酌被告犯後態度，被告酒醉駕車係高度危險之行為，又係
    超速及疏未注意車前狀況闖越紅燈之怠忽，過失情節甚重，被告親身子、女因本
    件車禍因而受有死亡及重傷之結果，犯行所生危害至鉅，分別量處如主文所示之
    刑，並定其應執行之刑及諭知易科罰金之折算標準。末查，被告前未曾受有期徒
    刑以上刑之宣告，有台灣高等法院被告全國前案紀錄表一份在卷可按。素行尚稱
    良好，本件車禍事故造成其子女死亡結果，堪認悔恨莫以，其受本次罪刑之科處
    ，當足收警惕懲儆之效，爾後應能謹慎駕駛，信無再犯之虞，本院因認對其所宣
    告之刑以暫不執行為適當，緩併諭知緩刑三年，以勵自新。
據上論斷，應依刑事訴訟法第二百九十九條第一項前段，道路交通管理處罰條例第八
十六條第一項，刑法第二條第一項前段、第二十八條、第一百八十五條之三、第二百
七十六條第二項、第五十一條第五款、第七十四條第一款、修正後刑法第四十一條第
一項前段，罰金罰鍰提高標準條例第一條前段、第二條，判決如主文。
本案經檢察官鄭重文到庭執行職務。
中      華      民      國    九十      年      四      月    二十四    日
                                臺灣桃園地方法院交通法庭
                                    法  官   黃永定
右正本證明與原本無異。
如不服本判決，應於判決送達後十日內向本院提出上訴狀( 應附繕本 )，上訴於
臺灣高等法院。
                                    書記官   陳月桂
中        華        民        國    九十    年    四   月     二十四    日
附論罪科刑依據之法條：刑法第一百八十五條之三、第二百七十六條第二項。
刑法第一百八十五條之三
服用毒品、麻醉藥品、酒類或其他相類之物，不能安全駕駛動力交通工具而駕駛者，
處一年以下有期徒刑、拘役或三萬元以下罰金。
刑法第二百七十六條
因過失致人於死者，處二年以下有期徒刑、拘役或二千元以下罰金。
從事業務之人，因業務上之過失犯前項之罪者，處五年以下有期徒刑或拘役，得併科
三千元以下罰金。


司法院資訊處製作；財團法人民間司法改革基金會備份。
